【裁判字號】    97,訴,1232
【裁判日期】    971121
【裁判案由】    商業會計法等
【裁判全文】
臺灣臺北地方法院刑事判決              97年度訴字第1232號
公  訴  人  臺灣臺北地方法院檢察署檢察官
被      告  甲○○
                    （現另案在臺灣士林看守所羈押中）
上列被告因商業會計法等案件，經檢察官提起公訴（九十六年度
偵緝字第二五六七號），本院判決如下：
    主  文
甲○○無罪。
    理  由
一、公訴意旨略以：被告甲○○與真實姓名、年籍均不詳，自稱
    「丙○○」、「張力仁」之成年男子共同基於以填製不實會
    計憑證之方法幫助他人逃漏營業稅捐之犯意聯絡，於九十年
    間出資向丁○○取得秦皇國際有限公司（設於臺北市松山區
    ○○○路一二五號二樓，以下簡稱「秦皇公司」）之實際經
    營權，並自民國九十一年十月二十八日起，分別取得乙○○
    、黃志卿之身分證件（均經檢察官另為不起訴處分），再將
    之先後登記擔任秦皇公司之名義負責人，彼等均明知秦皇公
    司並無實際進、銷貨之事實，竟基於以填製不實會計憑證之
    方法幫助他人逃漏營業稅捐之犯意，於九十二年一月至二月
    間，先向德利開發科技股份有限公司等三家營業人取得金額
    共計新臺幣（下同）一千三百六十一萬零八百三十二元之不
    實進項發票六紙，作為秦皇公司購入貨物之進項憑證；嗣即
    於同期間，以秦皇公司名義虛開如附表所示之不實統一發票
    共二十一紙與如附表所示之臺灣奧黛莉股份有限公司（以下
    簡稱「奧黛莉公司」）等四家營業人充當進項憑證使用，虛
    開金額達一千三百四十四萬三千零二十四元，前開公司取得
    虛開統一發票後，即全數持以申報扣抵銷項稅額，同時將上
    開不實之統一發票資料填製會計憑證並記入帳冊，以應付查
    核，總計幫助奧黛莉公司等四家營業人逃漏營業稅計六十七
    萬二千二百十三元，足以生損害於稅捐稽徵機關對於稅捐稽
    徵之正確性，因認被告涉犯修正前商業會計法第七十一條第
    一項之商業負責人填製不實會計憑證罪嫌，及稅捐稽徵法第
    四十三條第一項之幫助納稅義務人逃漏稅捐罪嫌。
二、按犯罪事實應依證據認定之，無證據不得認定犯罪事實，又
    不能證明被告犯罪或其行為不罰者，應諭知無罪之判決，刑
    事訴訟法第一百五十四條第二項、第三百零一條第一項分別
    定有明文。次按認定不利於被告之事實，須依積極證據，茍
    積極之證據本身存有瑕疵而不足為不利於被告事實之認定，
    即應為有利於被告之認定，更不必有何有利之證據，而此用
    以證明犯罪事實之證據，猶須於通常一般人均不至於有所懷
    疑，堪予確信其已臻真實者，始得據以為有罪之認定，倘其
    證明尚未達到此一程度，而有合理性之懷疑存在，致使無從
    為有罪之確信時，即應為無罪之判決，此有最高法院八十二
    年度臺上字第一六三號判決、七十六年臺上字第四九八六號
    、三十年上字第八一六號等判例意旨可資參照。
三、公訴人認被告涉有商業會計法等罪嫌，無非係以被告於偵查
    中之供述、證人丁○○於偵查中之證詞、00000000
    00號行動電話申請人資料、財政部臺北市國稅局審查三科
    秦皇公司稽查報告及進口報單總項資料線上查詢作業表、營
    業稅進項來源明細、專案申請調檔統一發票查核名冊、秦皇
    公司營業人銷售稅額申報書、九十二年銷項、進貨申請書專
    案申請調檔統一發票查核清單各一件為其主要論據。訊據被
    告堅詞否認有何違反商業會計法及稅捐稽徵法等之犯行，辯
    稱：伊於九十年間經濟狀況不佳，曾同意真實年籍姓名不詳
    之成年男子「丙○○」擔任人頭，但是擔任何種人頭伊也不
    清楚，「丙○○」同意給予四十萬元的報酬，每月並支付五
    萬元獎金，故伊於九十年至九十四年曾經陪同「丙○○」到
    華南商業銀行簽立保證書以辦理貸款，但伊事後都沒拿到錢
    銀行卻向其催繳，伊不知道秦皇公司在作什麼，伊並不認識
    「張力仁」、乙○○、黃志卿及丁○○，00000000
    00號行動電話雖然係伊在使用，但伊與本案無關，不知道
    秦皇公司幫助其他公司逃漏稅捐之情形等語。
四、經查：
  (一)按被告以外之人於審判外之言詞或書面陳述，除法律有規定
    者外，不得作為證據；被告以外之人，於偵查中向檢察官所
    為之陳述，除顯有不可信之情況者外，得為證據；又被告以
    外之人於審判外之陳述，雖不符合同法第一百五十九條之一
    至第一百五十九條之四之規定，但經當事人於審判程序同意
    作為證據，法院審酌該言詞陳述或書面陳述作成時之情況，
    認為適當者，亦得為證據。當事人、代理人或辯護人於法院
    調查證據時，知有第一百五十九條第一項不得為證據之情形
    ，而未於言詞辯論終結前聲明異議者，視為有前項之同意，
    刑事訴訟法第一百五十九條第一項、第一百五十九條之一第
    一項及第一百五十九條之五分別定有明文。查被告於本院準
    備程序及審判期日中均不爭執卷內供述證據及非供述證據之
    證據能力，自得採為證據。
  (二)查秦皇公司原設於臺北市大安區○○○路○段二四九之一號
    五樓，於八十八年一月十二日經核准設立登記，原登記負責
    人為徐嘉良。嗣秦皇公司於八十九年五月十七日經公司股東
    同意，改由丁○○擔任公司登記負責人，並遷址至臺北市中
    山區○○○路○段九五號十樓。後秦皇公司原股東徐嘉良、
    丁○○之出資於九十一年十月二十三日改由乙○○承受，並
    於九十一年十月二十八日變更登記負責人為乙○○。嗣秦皇
    公司又於九十二年一月十五日經股東同意，將全部出資改由
    黃志卿承受，並於九十二年一月二十日變更登記負責人為黃
    志卿，再遷址至臺北市松山區○○○路一二五號二樓，有臺
    北市政府建設局第一科秦皇公司案卷及臺北市商業管理處秦
    皇公司案卷各一件附卷可稽。故秦皇公司之歷任登記負責人
    為徐嘉良、丁○○、乙○○及黃志卿，被告並未擔任秦皇公
    司之登記負責人。
  (三)秦皇公司自九十二年一月起至二月間止，並無任何進出口資
    料，期間取得愛賣客網路流通股份有限公司、環益實業有限
    公司、天勝實業有限公司涉嫌虛設行號異常進項憑證六紙，
    金額共計一千三百六十一萬零八百三十二元，而秦皇公司於
    同期間並無銷貨事實，竟仍虛開不實統一發票二十一張，銷
    售額計一千三百四十四萬三千零二十四元，予如附表所示之
    臺灣奧黛莉股份有限公司等四家公司充當進項憑證，幫助臺
    灣奧黛莉股份有限公司等四家公司持秦皇公司開立之不實發
    票二十一張申報扣抵銷項稅額，逃漏稅捐計六十七萬二千二
    百十三元，此有財政部臺北市國稅局審查三科秦皇公司稽查
    報告及進口報單總項資料線上查詢作業表、營業稅進項來源
    明細、專案申請調檔統一發票查核名冊、秦皇公司營業人銷
    售稅額申報書、九十二年銷項、進貨申請書專案申請調檔統
    一發票查核清單各一件在卷可稽，堪信秦皇公司確有虛開統
    一發票幫助其他公司逃漏稅捐之行為。
  (四)證人乙○○及黃志卿就秦皇公司上開違反商業會計法及稅捐
    稽徵法之犯行，固分別經臺灣臺北地方法院檢察署檢察官均
    認犯罪嫌疑不足，而於九十四年十一月七日以九十四年度偵
    緝字第一七六三號，及於九十五年九月二十二日以九十五年
    度偵緝字第一０二三號各為不起訴處分，有該不起訴處分書
    各一件在卷供參。而檢察官於偵查中訊問證人丁○○時，證
    人丁○○證稱：其與徐嘉良共同設立秦皇公司經營美容事業
    ，九十年間欲結束經營時，恰逢另名自稱「張力仁」之同業
    ，向其表示願意買下公司以節省新設公司之成本，遂將公司
    頂讓予「張力仁」等語，並提供「張力仁」之聯絡電話00
    00000000號供檢察官參酌。而000000000
    0號門號經向和信電訊股份有限公司調閱申請人資料後，查
    知該段期間係被告所使用，此有和信電訊股份有限公司函覆
    行動電話申請人資料一件在卷供參（見本院卷第七０至七一
    頁），因認被告與「丙○○」、「張力仁」共同以秦皇公司
    名義涉犯上開幫助逃漏稅捐犯行。惟「丙○○」自始均未到
    案，真實姓名年齡均有不知，而檢察官於偵查中曾提示「張
    力仁」檔案照片供證人丁○○指認，但證人丁○○陳稱：並
    未見過照片內之「張力仁」等語（見九十五年度他字第七八
    九一號卷第四七頁），則是否確有「張力仁」之人存在，仍
    有疑義。另證人丁○○於本院審理中與被告同庭詰問時，結
    證稱：並未見過被告等語（見本院卷第八四頁背面），顯見
    被告應非證人丁○○所指之「張力仁」。又證人乙○○於本
    院審理中與被告同庭詰問時，亦結證稱：並不認識被告，也
    不認識「張力仁」，當時渠因國民身分證遺失，並遭他人換
    貼照片使用，才會擔任秦皇公司負責人等語（見本院卷第九
    六頁），同證被告並非「張力仁」，或因秦皇公司而與該公
    司登記負責人接洽之人。
  (五)綜上所述，被告並非秦皇公司登記負責人，亦非曾任秦皇公
    司負責人之證人丁○○所指向其接洽承接秦皇公司之「張力
    仁」，本案僅憑證人丁○○所稱「張力仁」所留與其聯繫之
    之0000000000號行動電話當時為被告所登記使用
    ，即遽予推論被告與「張力仁」、「丙○○」共同涉有秦皇
    公司上開違反商業會計法及稅捐稽徵法之犯行，證據實有不
    足，亦嫌速斷。此外，本案復查無其他積極證據，足資證明
    被告涉有何違反商業會計法及稅捐稽徵法之犯行，揆諸首揭
    規定及說明，本案不能證明被告犯罪，應為無罪判決之諭知
    。
據上論斷，應依刑事訴訟法第三百零一條第一項，判決如主文。
本案經檢察官徐則賢到庭執行職務。
中    華    民    國    97    年    11    月    21    日
                  刑事第十三庭審判長法  官 許泰誠
                                    法  官 陳君鳳
                                    法  官 郭顏毓
上正本證明與原本無異。
如不服本判決，應於判決送達後10日內向本院提出上訴狀（應抄
附繕本）。告訴人或被害人如對於本判決不服者，應具備理由請
求檢察官上訴，其上訴期間之計算係以檢察官收受判決正本之日
期為準。
                                    書記官 潘文賢
中    華    民    國    97    年    11    月    25    日
附表：
┌──┬────────┬──────┬────┬──────┬──────┐
│編號│公司名稱        │發票開立期間│發票張數│銷售額（元）│稅額（元）  │
│    │                │（民國）    │        │            │            │
├──┼────────┼──────┼────┼──────┼──────┤
│ 1  │臺灣奧黛莉股份有│92.1        │   2    │413,280     │20,665      │
│    │限公司公司      │            │        │            │            │
├──┼────────┼──────┼────┼──────┼──────┤
│ 2  │金豐泰實業有限公│92.1        │   12   │7,616,225   │380,871     │
│    │司              │            │        │            │            │
├──┼────────┼──────┼────┼──────┼──────┤
│ 3  │鎂章實業有限公司│92.1        │   6    │4,842,090   │242,106     │
├──┼────────┼──────┼────┼──────┼──────┤
│ 4  │匯宇企業有限公司│92.1        │   5    │571,429     │672,213     │
├──┼────────┼──────┼────┼──────┼──────┤
│總計│                │            │   21   │13,443,024  │672,213     │
└──┴────────┴──────┴────┴──────┴──────┘


司法院資訊處製作；財團法人民間司法改革基金會備份。
